臺灣高雄地方法院刑事判決　　　　　　　　　　　　　　九十年度自字第三六五號
　　自　訴　人　奕霆企業股份有限公司
　　代　表 人　甲○○
　　自訴代理人　戴慕蘭律師
　　被　　　告　丙○○
　　選任辯護人　李慶榮律師
　　　　　　　　孫守濂
右列被告因詐欺案件，經自訴人提起自訴，本院判決如左:
    主  文
丙○○行使偽造私文書，足以生損害於公眾及他人，處有期徒刑柒月。
    事  實
一、丙○○於民國九十年三月間受託為奕霆企業股份有限公司（以下簡稱弈霆公司）
    所興建之高雄縣岡山鎮○○里○○路三六號新建廠房代辦申請使用執照事宜，竟
    意圖為自己不法之所有，於受託申請期間，向奕霆公司承辦人員詐稱因該工程施
    工期間有違規之情，遭高雄縣政府分別課處罰款新臺幣（下同）三十一萬元及六
    萬三千元，需先完納上開罰款始得獲發使用執照等語，致奕霆公司人員信以為真
    ，而交付面額各三十一萬元及六萬三千元，且均已指定受款人為高雄縣政府，票
    號分別為ＢＥ0000000、ＢＥ0000000號，發票人均為台灣銀行高
    雄分行之支票（即一般俗稱之現金支票）二紙予丙○○，供其繳納上開二筆罰款
    ，俾以取得使用執照。丙○○詐得上開支票後，因支票已指定受款人為高雄縣政
    府，其為得以提領票款，又於不詳期間，在高雄縣政府工務局土木課辦公室內，
    趁該科室職員未注意之際，擅取高雄縣政府工務局土木課職員所保管之「高雄縣
    政府退還押標金專用章」，盜蓋於上開二紙支票背面之領款人背書欄內，偽造成
    以「高雄縣政府」名義背書之私文書，持以行使將其中面額三十一萬元之票款存
    入向不知情之乙○○借用之台灣土地銀行鳳北分行帳號00000000000
    0帳戶內，另一紙六萬三千元支票則行使轉讓予黃維宣用以清償其私人欠債，足
    以生所害於高雄縣政府及奕霆公司。嗣因弈霆公司見使用執照遲未獲核發，經向
    高雄縣政府查詢，方知並無前揭數額罰款之事，再向銀行查詢得知上開二筆票款
    業經存入乙○○、黃維宣私人帳戶，始知受騙。
二、案經弈霆公司提起自訴。
    理  由
一、訊據被告丙○○坦承受託為自訴人奕霆公司新建廠房申請使用執照期間，向自訴
    人收取上開二紙面額各三十一萬元、六萬三千元現金支票，及至高雄縣政府工務
    局土木課辦公室內盜蓋該科室所保管之「高雄縣政府退還押標金專用章」背書後
    ，將其中三十一萬元之票款存入其向案外人乙○○借用往來之台灣土地銀行鳳北
    分行帳號000000000000帳戶內，另一紙六萬三千元支票則轉讓予案
    外人黃維宣用以清償其私人欠債等事實，惟矢口否認有詐欺犯行，辯稱：前揭二
    紙票款，除用以繳納施工期間之罰款外，另有清償其前為奕霆公司代墊處理廢棄
    土費用，伊向奕霆公司收取支票時已言明多退少補，其亦有為弈霆公司繳交罰款
    ，後因經濟不佳，始無法將剩餘款項退還奕霆公司云云。經查，右揭事實，業據
    自訴代理人陳述在卷，並有上開二紙支票影本在卷可佐，且經本院向高雄縣政府
    函查結果，自訴人所興建之高雄縣岡山鎮○○里○○路三六號新建廠房，申請使
    用執照時所須繳納之罰款僅三萬六千元一情，有高雄縣政府九十年十月二十五日
    九十府建管字第一七三一六六號函文可稽，顯然該建物並無遭高雄縣政府課處罰
    鍰三十一萬元及六萬三千元數額之事實，洵屬無疑，而上開二紙支票金額，係被
    告向自訴人告知該工程遭高雄縣政府課處該等數額之罰款，須先完納，使用執照
    始能獲核發，自訴人因而交付如數金額之現金支票予被告供其繳納等情，亦經被
    告陳稱伊申請使用執照期間，自訴人公司與其接洽聯繫之人員吳世鴻、蘇榮田於
    本院證述在卷（見本院九十一年一月八日訊問筆錄），且由該二紙支票均已經自
    訴人指定受款人為高雄縣政府之記載，及被告亦坦承自訴人交付支票確係為繳納
    罰款等情，應可確認自訴人陳稱係據被告告知罰款之事，而交付該二紙支票予被
    告供其完納罰款，俾以取得使用執照等情節，堪以確認為真實可採，依前所述，
    自訴人上開工程申請使用執照時固有遭罰款之事，然其金額僅三萬六千元，並無
    被告所告知之三十一萬元及六萬三千元之數，已如前述，被告竟謊報罰款數額，
    致自訴人陷於錯誤而如數交付同額之現金支票，其有不法所有之意圖，已不言可
    明。再查，被告收受支票後，因自訴人已於支票上指定受款人為高雄縣政府，其
    為得以提領票款金額，又擅自在高雄縣政府工務局土木課辦公室內，趁該科室職
    員未注意之際，擅取高雄縣政府工務局土木課職員所保管之「高雄縣政府退還押
    標金專用章」，盜蓋於上開二紙支票背面之領款人背書欄內，偽造成「高雄縣政
    府」背書之不實情事後，將其中面額三十一萬元之票款存入其所借用之案外人乙
    ○○台灣土地銀行鳳北分行帳號000000000000帳戶內，另一紙六萬
    三千元支票則轉讓予案外人黃維宣用以清償其私人欠債等情節，已據被告坦白承
    認，且據證人乙○○證實上開帳借予被告使用等語可佐，並經本院向台灣土地銀
    行鳳北分行、台北銀行查明，有台灣土地銀行鳳北分行九十年十一月一日鳳北存
    字第九００００四七六號函及台北銀行九十年十月三十日北銀北高字第九０六０
    二一二０００號函文所附之交易資料在卷足稽，又被告所盜蓋背書之「高雄縣政
    府退還押標金專用章」，確係高雄縣政府工務局土木課所保管之公務章一情，亦
    經高雄縣政府工務局土木課提供印模單一份供本院將之與前揭背書印文比對認屬
    相符無訛，而該二紙指名受款人「高雄縣政府」之支票得以在私人帳戶內兌現票
    款，亦係因支票背面經蓋有前揭「高雄縣政府退還押標金專用章」背書之故，復
    據台灣土地銀行鳳北分行九十年十一月十三日鳳北存字第九００００五０三號函
    文及台北銀行北高雄分行九十年十一月十三日北銀北高字第九０六０二二三四０
 ０號函文說明可考，被告盜蓋公印偽造高雄縣政府背書憑以提領票款等事實，誠
    然明確，又由被告取得支票後偽造不實之背書憑以存入私人帳戶取得票款或用以
    償還個人欠債等事後處置票款行為，亦可佐證被告謊報罰款之事向自訴人騙取金
    錢，誠臻明確，自容其再行否認，前揭所辯顯係卸責之詞，毫無足取。綜上所述
    ，被告詐欺、盜蓋公印偽造背書等犯行，事證明確，洵堪認定。
二、核被告所為，分別係犯刑法第三百三十九條第一項詐欺取財罪及刑法第二百十六
    條、第二百十條行使偽造公文書罪。至其盜用「高雄縣政府退還押標金專用章」
    公印之行為，係偽造背書私文書之部分行為，不另論盜用公印罪；又被告偽造以
    「高雄縣政府」名義背書之私文書後，持以行使，其偽造私文書之低度行為，應
    為行使偽造私文書之高度行為所吸收，亦不論偽造私文書罪。至被告所犯詐欺罪
    與行使偽造公文書罪二罪間，有方法結果之牽連關係，為牽連犯，應從一重之行
    使偽造私文書罪處斷。審酌被告受託為他人處理事務，竟利用委託人之信任詐騙
    金錢，為取得票款竟又盜用公印背書提領票款供己花用或清償債務，惡性不輕，
    且犯後猶未能坦然認錯，亦未向自訴人返還分毫，及其前尚無犯罪前科，有臺灣
    高雄地方法院檢察署刑案資料查註紀錄表在卷可稽，素行尚佳等一切情狀，量處
    如主文所示之刑。
三、末按被告收受支票後在背面偽造「高雄縣政府」背書私文書並持以行使等部分犯
    行，雖未經自訴人併予論及，惟既經本院查證屬實，且與自訴人自訴之詐欺罪有
    牽連犯之裁判上一罪關係，本院自得併予審究。又此部分犯罪事實，係被告向自
    訴人詐得支票後為遂行票款得以獲兌現所為之加功行為，自訴人因此亦受有金錢
    損害，與遭偽造背書之高雄縣政府，同為犯罪之被害人，故自訴人就此部分亦得
    提起自訴。辯護人執此部分情節，認本件自訴不合法，與法尚有未合。附此敘明
據上論斷，應依刑事訴訟法第三百四十三條、第二百九十九條第一項前段，刑法第二
百十六條、第二百十條、第三百三十九條第一項、第五十五條，罰金罰鍰提高標準條
例第一條前段，判決如主文。
中      華      民      國    九十一    年      二      月      七      日
                                  臺灣高雄地方法院刑事庭
                                      法  官  陳淑卿
右為正本，係照原本作成，證明與原本無異。
如不服本判決，應於送達後十日內，向本院提出上訴狀。
                                      書記官  陳朝宗
中      華      民      國    九十一    年      二      月      七      日
附錄本案論罪法條
刑法第二百十條
偽造、變造私文書，足以生損害於公眾或他人者，處五年以下有期徒刑。
刑法第二百十六條
行使第二百十條至第二百十五條之文書者，依偽造、變造文書或登載不實事項或使登
載不實事項之規定處斷。
刑法第三百三十九條第一項
意圖為自己或第三人不法之所有，以詐術使人將本人或第三人之物交付者，處五年以
下有期徒刑、拘役或科或併科一千元以下罰金。
